臺灣彰化地方法院民事裁定
110年度監宣字第223號
聲  請  人  王傳生  



相  對  人  王木林  

關  係  人  王傳梓  

            王傳富  

            王麗卿    住彰化縣○○市○○○路000巷00弄00      
                  號

上列聲請人聲請監護宣告事件，本院裁定如下：
    主      文
宣告王木林（民國00年0月00日生、國民身分證號碼：Z00000000
0號）為受監護宣告之人。
選定王傳生（民國00年0月0日生、國民身分證號碼：Z000000000
號）為受監護宣告之人之監護人。
指定王傳梓（民國00年0月00日生、國民身分證號碼：Z00000000
0號）為會同開具財產清冊之人。
聲請程序費用由受監護宣告之人負擔。
    理    由
一、聲請意旨略以：聲請人為相對人之子，相對人因罹患失智症
    、腦缺血性中風及麻痺性腸阻塞等疾病，致不能為意思表示
    或受意思表示，或不能辨識其意思表示之效果。為有效管理
    相對人之資產，以支付相對人之日常生活開銷、醫藥費及看
    護費等費用，爰依民法第14條、第1110條、第1111條及家事
    事件法第164條之規定，請求對相對人為監護宣告，為此請
    求選定聲請人為相對人之監護人，並指定相對人之子即關係
    人王傳梓為會同開具財產清冊之人等語。
二、按對於因精神障礙或其他心智缺陷，致不能為意思表示或受
    意思表示，或不能辨識其意思表示之效果者，法院得因本人
    、配偶、四親等內之親屬、最近一年有同居事實之其他親屬
    、檢察官、主管機關、社會福利機構、輔助人、意定監護受
    任人或其他利害關係人之聲請，為監護之宣告，民法第14條
    第1項定有明文。次按受監護宣告之人應置監護人。法院為
    監護之宣告時，應依職權就配偶、四親等內之親屬、最近一
    年有同居事實之其他親屬、主管機關、社會福利機構或其他
    適當之人選定一人或數人為監護人，並同時指定會同開具財
    產清冊之人。法院為前項選定及指定前，得命主管機關或社
    會福利機構進行訪視，提出調查報告及建議。監護之聲請人
    或利害關係人亦得提出相關資料或證據，供法院斟酌。法院
    選定監護人時，應依受監護宣告之人之最佳利益，優先考量
    受監護宣告之人之意見，審酌一切情狀，並注意下列事項：
    (一)受監護宣告之人之身心狀態與生活及財產狀況。(二)受
    監護宣告之人與其配偶、子女或其他共同生活之人間之情感
    狀況。(三)監護人之職業、經歷、意見及其與受監護宣告之
    人之利害關係。(四)法人為監護人時，其事業之種類與內容
    ，法人及其代表人與受監護宣告之人之利害關係。民法第11
    10條、第1111條、第1111條之1分別定有明文。再按監護宣
    告之裁定，於裁定送達或當庭告知法院選定之監護人時發生
    效力；監護宣告裁定經廢棄確定前，監護人所為之行為，不
    失其效力，家事事件法第169條第1項、第170條第1項分別定
    有明文。
三、經查，聲請人所主張之事實，有戶籍謄本(現戶、除戶)、身
    心障礙證明影本(第7類、極重度)、彰化基督教醫療財團法
    人彰化基督教醫院診斷證明書2紙、同意書、親屬系統表等
    件為據，本案經衛生福利部彰化醫院蕭銘鴻醫師鑑定，前開
    鑑定醫師所為之鑑定意見認：「日常生活狀況：目前個案住
    在家中，平日除了洗澡之外皆臥床，由案子及外籍看護工照
    顧之，對於外界刺激反應淡漠，無法以言語與個案進行有效
    之溝通，無法聽從指示動作。對於行動、進食、穿衣、洗澡
    、如廁等基本生活，均需他人協助。不認得家人及身邊常見
    的事物，也不認得金錢。」、「身體狀態：眼睛有光反射及
    角膜反射。四肢肌肉萎縮，略僵硬，手部有抓握反射。腹部
    有開刀的痕跡。」、「精神狀態：(1)意識/溝通性：無法有
    效言語溝通，無法依照指令動作。(2)記憶力：無法配合施
    測。(3)定向力：無法配合施測。(4)計算能力：無法配合施
    測。(5)理解·判斷力：無法配合施測。(6)現在性格特徵：
    退化自閉。(7)其他（氣氛．感情狀態．幻覺．妄想．異常行動
    等）：無反應。(8)智能檢查．心理學檢查：無法配合施測。
    」、「有關判斷能力判定之意見：不能管理處分自己財產。
    判定的依據：依王木林男士目前心智狀況，無法以言語溝通
    ，對於外界刺激反應淡漠。因腦血管疾病、失智症導致認知
    功能嚴重缺損，無法獨立完成基本生理需求。因認知功能缺
    損以致金錢、數字、是非對錯等概念嚴重缺損，是故，亦無
    法管理與處置個人事務。」、「回復可能性說明：回復可能
    性低。」、「鑑定判定：(1)基於受鑑定人有腦血管疾病、
    失智症，其程度達極重度，不能管理處分自己的財產，回復
    之可能性低。(2)腦血管疾病、失智症之程度，可為監護宣
    告。」等情，有衛生福利部彰化醫院110年9月28日彰醫精字
    第1100500360號函暨成年監護鑑定書一份在卷可稽。故聲請
    人聲請對相對人為監護之宣告，為有理由，應予准許，爰宣
    告相對人為受監護宣告之人。
四、本件相對人既經監護宣告，業如前述，揆諸前揭規定，自應
    為其選定監護人及指定會同開具財產清冊之人。查聲請人及
    關係人王傳梓均為相對人之子，而相對人之配偶已歿，長期
    以來相對人均由聲請人同住照顧，並由聲請人支付其生活開
    銷及醫藥費，故家族會議委由聲請人擔任相對人之監護人、
    關係人王傳梓擔任會同開具財產清冊之人，堪認該2人均能
    盡力維護相對人之權益，且相對人之子王傳梓、王傳富、女
    王麗卿、媳陳春足均同意由聲請人擔任相對人之監護人，由
    關係人王傳梓擔任會同開具財產清冊之人等情，並提出同意
    書、親屬系統表、戶籍謄本等件為證。本院審酌聲請人、關
    係人王傳梓分別為相對人之長子及肆子，與相對人關係非常
    密切，由渠等分別擔任相對人之監護人、會同開具財產清冊
    之人，應符合相對人之最佳利益，爰裁定如主文第2、3項所
    示。
五、末依民法第1113條準用同法第1099條、第1099條之1之規定
    ，於監護開始時，監護人王傳生對於受監護宣告之人王木林
    之財產，應會同關係人王傳梓於2個月內開具財產清冊，並
    陳報法院，於開具完成並陳報法院前，監護人對於受監護宣
    告之人之財產，僅得為管理上必要之行為，併此指明。
六、依家事事件法第164條第2項，裁定如主文。
中　　華　　民　　國　　110 　年　　10　　月　　14　　日
               家事法庭  法　　　官 王美惠
以上正本係照原本作成。
如對本裁定抗告，須於裁定送達後十日之不變期間內，向本院提
出抗告狀，並繳納抗告費新臺幣1千元。
中　　華　　民　　國　　110 　年　　10　　月　　14　　日
                         書　記　官　林子惠